臺灣臺東地方法院臺東簡易庭民事簡易判決　　九十年度東簡字第二九九號
　　原　　　告　于原芳
　　　　　　　　高林興
　　　　　　　　呂秀玉　住屏東縣○○鄉○○村○○○○○○○號
　　右　一　人
　　訴訟代理人　薛連鐸
　　被　　　告　行政院國軍退除役官兵輔導委員會馬蘭國民之家

　　法定代理人　于健俊
　　訴訟代理人　林世強
右當事人間請求返還保管之遺產事件，本院判決如左：
    主  文
原告之訴駁回。
訴訟費用由原告負擔。　　　
    事 實 及 理 由
甲、原告之聲明：被告應交付原告新台幣（下同）二十二萬五千六百四十八元。
乙、事實摘要：原告起訴主張，訴外人呂成璞（已歿）為榮民，其生前曾立遺囑，指
    定原告為其遺囑執行人及遺產管理人，而被告占有訴外人呂成璞之遺產現金二十
    二萬五千六百四十八元，經原告催請發還未果，爰依法訴請判決如聲明所示等語
    。被告則以：對於訴外人呂成璞遺囑之真正不爭執，惟依台灣地區與大陸地區人
    民關係條例」第六十八條第一項、第三項及「退除役官兵死亡無人繼承遺產管理
    辦法」第四條規定，被告為訴外人呂成璞之法定遺產管理人，自當依法管理榮民
    之遺產、編製遺產清冊、聲請法院為公示催告程序，在未完成搜索之程序及清算
    遺產前，未便將遺產交付原告等語，資為抗辯。
丙、法院之判斷：
一、經查，原告主張其為已故榮民即訴外人呂成璞遺囑指定之遺產管理人及遺囑執行
    人之事實，雖據提出遺囑影本、被告九○馬家輔字第二二四六號函各一份為證，
    並為被告所不爭執；惟按現役軍人或退除役官兵死亡而無繼承人，繼承人之有無
    不明或繼承人因故不能掌理遺產者，由主管機關管理其遺產。前項遺產事件，在
    本條例施行前，已由主管機關處理者，依其處理。第一項遺產管理辦法，由國防
    部及行政院國軍退除役官兵輔導委員會分別擬訂，報請行政院核定後發布之；亡
    故退除役官兵遺產，除設籍於行政院國軍退除役官兵輔導委員會（以下簡稱輔導
    會）所屬安養機構者，由該安養機構為遺產管理人外；餘由設籍地輔導會所屬之
    退除役官兵服務機構為遺產管理人，臺灣地區與大陸地區人民關係條例第六十八
    條第一項至第三項、退除役官兵死亡無人繼承遺產管理辦法第四條各定有明文。
    再按遺囑執行人僅係依遺囑之內容執行交付、分配遺產，於無人承認之繼承在繼
    承人未經過搜索之程序確定及遺產未經過清算程序確定其範圍內容、數額前，遺
    囑執行人自無法具體實現分配遺產予繼承人或受遺贈人之任務，職是，應先由遺
    產管理人踐行搜索繼承人及清算程序後，始由遺囑執行人為遺囑之執行。遺囑執
    行完了時，再由遺產管理人為最後之清算程序，最高法院九十年度台上字第三一
    四號裁判意旨足資參照。是原告所稱縱係屬實，則因前開法律已規定被告為訴外
    人呂成璞之遺產管理人，原告自不得再為訴外人呂成璞之遺產管理人；至原告兼
    為訴外人呂成璞之遺囑執行人乙節，依前開最高法院之見解，亦不得請求在被告
    完成搜索繼承人之程序確定及將遺產經過清算程序確定其範圍內容、數額前，將
    遺產交付原告。
二、從而，原告依遺產管理及遺囑執行之法律關係，訴請被告交付如其聲明所示之金
    額，為無理由，應予駁回。
三、結論：本件原告之訴為無理由，依民事訴訟法第七十八條，判決如主文。
中 　　華　 　民　　　國　　九十  　年　　　十二　　　月　  二十八　  　日
　　　　　　　　　　　　　　　臺灣臺東地方法院臺東簡易庭
                                  法      官 張震武
右為正本係照原本作成。
如不服本判決，應於送達後廿日內，向本院提出上訴狀並表明上訴理由，如於本判決
宣示後送達前提起上訴者，應於判決送達後廿日內補提上訴理由書（須附繕本）。
中　 　華　　 民　　　國　　 九十 　年　　　十二　　　月　  二十七　　　日　　　
　　　　　　　　　　　　　　      法院書記官 徐宗賢